臺灣臺北地方法院民事裁定　　　　　　　100年度抗字第145號
抗　告　人　黃鎂銀
　　　　　　黃圓映
相　對　人　大眾商業銀行股份有限公司
法定代理人　陳建平
上列當事人間聲請本票准許強制執行事件，抗告人對於民國 100
年4月13日本院100年度司票字第3224號裁定聲請回復原狀並提起
抗告，本院裁定如下：
    主  文
抗告人回復原狀之聲請駁回。
原裁定廢棄。
相對人於原法院之聲請駁回。
聲請及抗告程序費用新臺幣陸仟元由相對人負擔。
    理  由
一本件聲請及抗告意旨略以：原裁定前雖由抗告人之家人赴警察
  機關代為領取，惟抗告人於民國100年3月18日至同年5 月17日
  期間，均經羈押於苗栗看守所，並禁止接見通信，根本無從知
  悉該裁定情事，而無法行使權利，顯合於民事訴訟法第164 條
  所定得聲請回復原狀之要件。又抗告人於前開羈押期間經禁止
  接見，是相對人並未向抗告人提示系爭本票，自不得行使追索
  權及票據法第123 條規定之權利。原法院未察上情，遽為裁定
  准予強制執行，顯有不當，爰依法聲請回復原狀，並提起抗告
  等語。聲明為：原裁定廢棄。
二按當事人或代理人，因天災或其他不應歸責於己之事由，遲誤
  不變期間者，於其原因消滅後十日內，得聲請回復原狀，民事
  訴訟法第164條第1項固定有明文。惟按對於在監所人為送達者
  ，應囑託該監所首長為之，亦為同法第130 條所明定。如當事
  人為在監所人，而逕向其住居所送達者，縱經其同居人或受僱
  人受領送達，亦不生送達之效力（最高法院69年台上字第2770
  號判例參照）。本件抗告人因違反銀行法等案件，自100年3月
  19日起經羈押於法務部矯正署苗栗看守所（下稱苗栗看守所）
  ，迄至同年5 月17日釋放出所，有臺灣高等法院在監在押全國
  紀錄表、臺灣苗栗地方法院押票在卷可稽（見原審卷第 25-28
  頁、本院卷第4頁）。原法院於抗告人在押期間之100年5 月13
  日，仍將原裁定送達至抗告人住所，因未獲會晤抗告人，亦無
  受領文書之同居人或受僱人，而將上開文書寄存於送達地之警
  察機關即臺北市政府警察局士林分局天母派出所，嗣於翌日經
  第三人許明耀前往警察機關代為領取等情，亦有送達證書及簽
  收簿附卷足憑（見原審卷第21-22 頁、第29頁）。惟依上開說
  明，原裁定對抗告人之送達程序並非合法，自不生送達之效力
  ，抗告人對該裁定抗告之不變期間即無從起算（民事訴訟法第
  487條參照），尚不生民事訴訟法第164條所定遲誤不變期間之
  問題，是抗告人聲請回復原狀，即無理由，先予敘明。
三又按執票人向本票發票人行使追索權時，得聲請法院裁定後強
  制執行，票據法第123 條定有明文。次按本票到期不獲付款時
  ，執票人於行使或保全本票上權利之行為後，對於背書人、發
  票人及其他債務人得行使追索權；本票上雖有免除作成拒絕證
  書之記載，執票人仍應於所定期限內，為付款之提示，但對於
  執票人主張未為提示者，應負舉證之責，票據法第124 條準用
  第85條第1 項、第95條亦有明文。據此，本票內記載免除作成
  拒絕證書者，執票人仍應於所定期限內為付款之提示，僅主張
  執票人未為提示者，應負舉證之責而已，並非謂執票人可不於
  所定期限內為付款之提示（最高法院71年度台上字第3671號裁
  定參照）。經查：本件相對人主張其執有抗告人共同簽發、如
  原裁定附表所示、未載到期日且免除作成拒絕證書之本票2 紙
  ，詎於100年3月21日提示僅部分獲償，為此聲請原法院裁定准
  予強制執行等情，固據其提出該2 紙本票為證。惟查，抗告人
  因案於100年3月19日至同年5 月17日期間經羈押於苗栗看守所
  ，已如前述，且抗告人黃圓映並經禁止接見通信，有臺灣苗栗
  地方法院押票足參（見本院卷第4 頁），是於抗告人上開羈押
  期間內，相對人自無法對之為付款之提示，則相對人主張其曾
  於100年3月21日提示系爭本票一節，即難認與事實相符，自非
  可採。相對人既未曾向抗告人為付款之提示，依上開說明，自
  不得向抗告人行使追索權。從而，原法院裁定准予強制執行，
  自有未合，抗告人指摘原裁定不當，求予廢棄，為有理由，爰
  由本院廢棄原裁定，更為裁定如主文第3 項所示。
五據上論結，本件抗告人聲請回復原狀為無理由，抗告則為有理
  由，依非訟事件法第46條、第21條第2項、第24條第1項，民事
  訴訟法第第492條、第95條、第78條，裁定如主文。
中    華    民    國   100    年    6     月    28    日
                民事第七庭審判長法  官  陶亞琴
                                法  官  蘇嘉豐
                                法  官  陳婷玉
以上正本係照原本作成
如不服本裁定，僅得於收受本裁定正本送達後10日內，以適用法
規顯有錯誤為理由並委任律師為訴訟代理人，向本院提出再抗告
狀（須附繕本一份及繳納再抗告裁判費新臺幣1,000元）。
中    華    民    國   100    年    6     月    28  日
                                書記官  吳鸝稻